臺灣新北地方法院刑事裁定
111年度聲字第1902號
聲明異議人
即  受刑人  禇文華




上列聲明異議人即受刑人因違反毒品危害防制條例案件，對於檢
察官執行之指揮（臺灣臺北地方檢察署110年度執更助字第508號
、111年度執更助字第187號）聲明異議，本院裁定如下：
    主  文
聲明異議駁回。
    理  由
一、聲明異議意旨略以：
  ㈠聲明異議人即受刑人禇文華（下稱聲明異議人）前因準強盜
    等數罪，經原審法院（即臺灣高等法院）以110年度聲字第3
    302號裁定，合併定應執行刑為有期徒刑12年（下稱甲案）
    ，又因偽造文書等數罪，經本院以110年度聲字第2926號裁
    定，合併定應執行有期徒刑7年（下稱乙案）。嗣分別由臺
    灣臺北地方檢察署（下稱臺北地檢署，聲明異議意旨誤載為
    臺灣新北地方檢察署）110年度執更助字508號（乙案）、11
    1年度執更助字第187號（甲案）予以執行。上開甲、乙兩案
    之執行指揮書各別所涉之案件除繫屬法院有別，其中刑案皆
    有符合裁判上一罪關係，應符合刑法第51條、第53條併合處
    罰之規定，然法院卻未將甲、乙兩案所示罪刑合併定應行刑
    ，爰對此聲明異議。
  ㈡其中甲案附表編號1、2所示之罪之「判決確定日期」(聲明異
    議意旨誤載為「犯罪時間」)為民國108年10月31日，乙案附
    表編號1、2所示之罪之犯罪時間分別為同年月20、29日，此
    部分應合併定執行刑，另甲案附表編號41、47、48所示之罪
    之「犯罪日」(聲明異議意旨贅載「裁判確定日」)分別為10
    8年10月26日、27日、29日、30日，其中甲案附表編號47所
    示之罪與乙案附表編號2所示之罪為同一日犯罪，何以既同
    日犯罪，僅繫屬法院不同，而衍生分別處罰之示，期本院能
    詳閱兩案附表上示之罪之牽連，還復於聲明異議人合法妥適
    之刑等語。
二、按受刑人或其法定代理人或配偶以檢察官執行之指揮為不當
    者，得向諭知該裁判之法院聲明異議，刑事訴訟法第484條
    定有明文。又執行機關對於審判機關所為之裁判，並無審查
    內容之權，故裁判是否違法，並非執行機關所得過問，是聲
    明異議之對象，應係檢察官之執行指揮行為，而非檢察官據
    以指揮執行之裁判，故所稱「檢察官執行之指揮不當」，係
    指檢察官有積極執行指揮之違法及其執行方法有不當等情形
    而言；檢察官如依確定判決、裁定指揮執行，即無執行之指
    揮違法或其執行方法不當之可言，至於原確定判決、裁定，
    是否有認定事實錯誤或違背法令之不當，應循再審或非常上
    訴程序以資救濟，尚無對之聲明異議之餘地（最高法院108
    年度台抗字第79號裁定意旨參照）。另按數罪併罰案件之實
    體裁判確定後，即生實質之確定力，已經定應執行刑確定之
    各罪，除因增加經另案判決確定合於數罪併罰之其他犯罪，
    或原定應執行刑之數罪中有部分犯罪，因非常上訴、再審程
    序而經撤銷改判，或有赦免、減刑等情形，致原裁判定刑之
    基礎已經變動，或其他客觀上有責罰顯不相當之特殊情形，
    為維護極重要之公共利益，而有另定應執行刑之必要者外，
    法院應受原確定裁定實質確定力之拘束，亦即法院不得再就
    該各罪之全部或部分重複定其應執行刑，否則即有違一事不
    再理原則。是以，倘受刑人所犯數罪，業經法院裁定定應執
    行刑確定者，檢察官據以執行，自難認其指揮為違法或執行
    方法不當（最高法院110年度台抗字第489號刑事裁定意旨參
    照）。
三、經查：
  ㈠聲明異議人前因犯準強盜等87罪，於110年9月6日經臺灣高等
    法院以110年度聲字第3302號裁定定應執行有期徒刑12年（
    即聲明異議意旨所稱甲案部分）；復因犯藏匿人犯罪，與甲
    案所犯87罪，於111年3月25日經本院以111年度聲字第423號
    裁定定應執行有期徒刑12年1月，嗣經臺北地檢署檢察官於1
    11年5月13日換發111年度執更助字第187號執行指揮書予以
    執行；另因犯竊盜等25罪，經本院以110年度聲字第2926號
    裁定定應執行有期徒刑7年，抗告後經臺灣高等法院以110年
    度抗字第1642號裁定駁回抗告確定（即聲明異議意旨所稱乙
    案），復經臺北地檢署檢察官換發同署110年度執更助字第5
    08號執行指揮書予以執行等情，有前揭裁定書、聲明異議人
    之臺灣高等法院被告前案紀錄表各1份在卷可稽。上開案件
    既均已確定，即具有實質確定力，揆諸上揭最高法院裁定意
    旨，若非經非常上訴或其他適法程序予以撤銷或變更原裁定
    ，不得再行爭執，且本件亦無涉及赦免、減刑、致原裁判定
    刑之基礎已經變動，或其他客觀上有責罰顯不相當之特殊情
    形，及為維護極重要之公共利益，而有另定應執行刑之必要
    之情。本件聲明異議人所指各罪既全部均分別經甲案（暨嗣
    經合併定應執行刑之藏匿人犯罪）及乙案裁定定應執行刑確
    定在案，本院自不得再就該各罪之全部或部分重複定其應執
    行刑，否則即有違一事不再理原則，而檢察官依法據以執行
    ，自難認檢察官執行之指揮為違法或其執行方法不當，聲明
    異議人執此聲明異議，自無理由，應予駁回。
  ㈡聲明異議意旨雖主張甲、乙兩案附表所示各罪中有部分犯行
    符合裁判上一罪關係云云，惟此係對於各罪確定判決之內容
    及實體審查事項所為爭執，非屬聲明異議程序可得審酌之事
    項。
  ㈢聲明異議意旨雖又主張甲、乙兩案附表所示各罪均符合刑法
    第51條、第53條併合處罰之規定云云。惟按裁判確定前犯數
    罪者，併合處罰之；數罪併罰，有二裁判以上者，依刑法第
    51條之規定，定其應執行之刑，同法第50條第1項前段、第5
    3條分別定有明文。被告所犯數罪有二裁判以上時，其所犯
    各罪是否合於數罪併罰規定，應以各裁判中「最先判決確定
    」者為基準，凡在該裁判確定前所犯之各罪，均應依刑法第
    50條、第51條規定，定其應執行之刑。查聲明異議人所犯如
    甲案、乙案附表所示之各罪，最早「判決確定日期」係甲案
    附表編號1、2所示之罪之「108年10月31日」，而乙案附表
    編號3至25所示之罪，犯罪日期介於108年11月2日至109年2
    月26日，均非108年10月31日之前所犯，則與甲案附表所示
    之各罪，即不符合「裁判確定前犯數罪者」之數罪併罰要件
    ，無從就此等犯罪合併定其應執行刑。至乙案附表編號1、2
    所示之罪犯罪時間雖在108年10月31日之前，形式上觀之非
    不得與甲案各罪併定應執行刑，惟依上述理由三、㈠所述，
    法院不得再就已裁定確定之甲案（暨嗣經合併定應執行刑之
    藏匿人犯罪）及乙案各罪之部分重複定其應執行刑，否則即
    有違一事不再理原則，亦無從僅將乙案中犯罪時間在108年1
    0月31日前所為部分抽出，重複再與甲案各罪另定其應執行
    之刑，均附此敘明。
四、依刑事訴訟法第486條，裁定如主文。 
中　　華　　民　　國　　111 　年　　8 　　月　　1 　　日
                  刑事第五庭    法　官  王筱維

上列正本證明與原本無異。
如不服本裁定，應於裁定送達後五日內敘明抗告理由，向本院提
出抗告狀。

                                書記官  陳昱淇
中　　華　　民　　國　　111 　年　　8 　　月　　1 　　日